臺灣臺北地方法院民事裁定
111年度抗字第385號
抗  告  人    偉宏營造股份有限公司


兼法定代理人  凌鴻章  

抗  告  人    程珉儀  
相  對  人    林秋梅  

上列當事人間聲請本票裁定事件，抗告人對於民國111年6月23日
本院111年度司票字第8739號裁定提起抗告，本院裁定如下：
    主  文
抗告駁回。
抗告程序費用新臺幣壹仟元由抗告人連帶負擔。
    理  由
一、按執票人向本票發票人行使追索權時，得聲請法院裁定後強
    制執行，票據法第123條定有明文。執票人依票據法第123條
    規定，聲請法院裁定許可對發票人強制執行，其性質屬非訟
    事件，是此項聲請之裁定，及抗告法院之裁定，僅依非訟事
    件程序，就本票形式上之要件是否具備予以審查，並無確定
    實體上法律關係存否之效力，如發票人就票據債務之存否有
    爭執，應由發票人提起確認之訴，以資解決，不容於非訟事
    件程序中為此爭執（最高法院56年台抗字第714號、57年台
    抗字第76號裁定意旨參照）。次按本票如已載明免除作成拒
    絕證書，執票人聲請裁定准予強制執行，自毋庸提出已為付
    款提示之證據。苟發票人抗辯執票人未為提示，依票據法第
    124條準用同法第95條但書之規定，即應由發票人負舉證之
    責（最高法院94年度台抗字第823號、84年度台抗字第22號
    裁定意旨參照）。
二、相對人於原法院聲請意旨略以：相對人執有抗告人於民國11
    1年5月24日共同簽發之本票1紙（下稱系爭本票），付款地
    在臺北市，金額為新臺幣（下同）500萬元，利息未約定，
    免除作成拒絕證書，到期日未載，詎於111年6月20日經提示
    未獲付款，為此提出系爭本票1紙，聲請裁定就上開金額及
    依法定年息計算之利息准許強制執行等語。
三、抗告意旨略以：抗告人向相對人借貸而之款項已清償30萬元
    ，應予扣除。又抗告人從未收到相對人提示系爭本票，相對
    人未經提示即聲請本票裁定強制執行，不符本票裁定之要件
    ，原法院所為裁定顯有違誤，爰提起抗告並聲明請求：原裁
    定廢棄等語。
四、經查，相對人主張之事實，業據其提出與所述相符之系爭本
    票為證（見司票卷第9頁），經原法院就系爭本票為形式上
    之審查，認系爭本票上已具備本票各項應記載事項，合於票
    據法第120條第1項規定，屬有效之本票，乃依同法第123條
    之規定裁定准許強制執行，核無不合。抗告人固以前詞置辯
    ，惟查，其所辯已清償30萬元借款等語，核屬實體法律關係
    之抗辯，此一實體法律關係之爭執並非非訟事件程序所得審
    究之事由，揆諸前開說明，應由抗告人另循訴訟程序謀求解
    決，尚不得於本件非訟程序中為此爭執，抗告法院亦不得予
    以審究；再者，系爭本票已載明免除作成拒絕證書，則依前
    開說明，執票人即相對人聲請裁定准予強制執行時，自毋庸
    提出已為付款提示之證據，而抗告人並無就相對人未為提示
    負舉證之責。原法院依非訟事件程序審查，認系爭本票已符
    合票據法第123條之規定，而為准予強制執行之裁定，經核
    並無違誤。從而，抗告人以上開事由提起抗告，指摘原裁定
    不當，求予廢棄，為無理由，應予駁回。
五、據上論結，本件抗告為無理由，爰依非訟事件法第46條、第
    21條第2項、第24條第1項，民事訴訟法第495條之1第1項、
    第449條第1項、第95條、第85條第2項，裁定如主文。　
中　　華　　民　　國　　111 　年　　8 　　月　　26　　日
                  民事第一庭審判長法　官　賴錦華
　　　　　　　　
　　　　　　　　                  法  官  熊志強
　　　　　　　　　
　　　  　　　　                  法  官  呂俐雯

以上正本係照原本作成。
本裁定僅得以適用法規顯有錯誤為理由提起再抗告。如提起再抗
告，應於裁定送達後10日內委任律師為代理人向本院提出再抗告
狀，並繳納再抗告費新臺幣1,000元。
中　　華　　民　　國　　111 　年　　8 　　月　　26　　日
                                書記官　吳芳玉